【裁判字號】    90,上訴,460
【裁判日期】    900112
【裁判案由】    違反槍砲彈藥刀械管制條例
【裁判全文】
臺灣高等法院臺中分院刑事判決                      九十年度上訴字第四六○號
      上  訴  人
      即  被  告  丙○○
      選任辯護人  陳武璋
右上訴人因違反槍砲彈藥刀械管制條例案件，不服臺灣南投地方法院八十九年度訴字
第四三五號中華民國九十年一月十二日第一審判決（起訴案號：臺灣南投地方法院檢
察署八十九年度偵字第二四九三號），提起上訴，本院判決如左：
      主    文
上訴駁回。
      事    實
一、丙○○曾因製造槍彈而違反槍砲彈藥刀械管制條例案件，於民國八十二年九月二
    十九日經台灣台中地法院以八十二年度訴字第三一七○號判決處有期徒刑七月，
    並於八十三年四月二十九日經本院以八十三年上訴字第一一三八號判決改判有期
    徒刑一年確定，復於八十三年八月十六日經本院以八十三年度聲字第七三○號就
    其前開違反槍砲彈藥刀械管制條例之製造槍彈罪、竊盜罪、違反麻醉藥品管理條
    例等案件，定應執行刑有期徒刑一年八月確定；已於八十四年七月一日假釋期滿
未經撤銷執行完畢。又於八十四年間，因違反清煙毒條例、麻醉藥品管理條例案
    件，經原審法院先後以八十四年度訴字第四三七號、八十四年度訴字第六二六號
    判決各處有期徒刑三年二月、六月，並定應執行刑有期徒刑三年六月；於八十五
    年七月十五日送監執行；應於八十九年一月執行完畢，惟於八十七年二月二十七
    日即交付保護管束，於八十八年十二月二十一日執行完畢。丙○○復因製造槍彈
    罪之前案，遺有仿BERETTA廠半自動手槍金屬槍身（槍枝管制編號0000000000號）
    、滑套各一隻、火藥一包（毛重六. 七公克，經採樣一公克送驗，實際採樣毛重
    一點五八公克，淨重○‧二六公克，取○‧一○公克化驗）、改造子彈半成品（
    金屬彈頭）十一顆等槍砲、彈藥之主要組成零件極具殺傷力之土造子彈二顆、不
    具殺傷力之土造子彈八顆未經查獲，丙○○於八十三年四月二十九日本院丙○○
    製造槍彈罪之前案判決後，竟基於持有槍砲、彈藥主要組成零件之犯意，在南投
    縣埔里鎮○○路五六之十七號住處，未經許可，持有前開物品，並於八十五、六
    年間，因房屋易主經其不知情之胞妹為其將前述物品搬移至埔里鎮籃城里籃城五
    巷六號。嗣於八十九年一月二十三日十六十三十分許，為警於埔里鎮籃城里籃城
    五巷六號住處其臥室音響後方查獲扣得上開物品（上述具殺傷力之土造子彈二顆
    全部經試射，均僅餘須經加工始能組成子彈之彈殼）。
二、案經南投縣警察局埔里分局報告台灣南投地方法院檢察署檢察官偵查起訴。
      理    由
一、本件訊之被告丙○○坦承於右揭時地被查獲上開仿BERETTA 廠半自動手槍製造之
    金屬槍身、滑套各一支、火藥一包、改造子彈半成品（金屬彈頭）十一顆及具殺
    傷力之土造子彈二顆之事實，然辯稱：查獲之物，係八十二年間所犯改造手槍、
    子彈案件所留下，其已忘記有這些物品，這些物品是其胞妹乙○○幫其搬到其臥
    室放置，其從未翻動過，且八十二年間被查獲以後，其父已不讓其回去等語。惟
    查，本件警方係八十九年一月間，依最新之檢舉表示被告住處發生打架情形，有
    聽到拉槍機之聲音，始進行搜索，而所查扣槍彈均有在保養，是全新的業經警員
    陳志遠於偵查中證述明確，並經檢察官勘驗屬實，有筆錄、勘驗筆錄、照片兩張
    附卷可憑，而證人乙○○亦到庭證稱上開物品係其於八十五、六年間其父母離異
    ，其父將民富路五十六之十七號宅出售後，其幫被告搬到被查獲地點之被告臥室
    ，其家有七人分住七個房間，那些物品是被告的云云。參乎被告已於八十七年二
    月間因交付保護管束而出獄，可見其有長達二年之時間整理保養上開物品，至乙
    ○○雖證稱八十二年間被告被查獲槍彈後其父即不讓被告回家，然被告之父已於
    八十五年間與其母離婚，其母始搬至被查獲地址。從而被告之父已不可能在被查
    獲地址禁止被告回家，致被告不能管有上開物品。足認被告有再持有之事實，被
    告所辯顯屬飾卸之詞，不足採信。又扣案之改造手槍一支（槍枝管制編號000000
    0000號），實係仿BERETTA 廠半自動手槍製造之玩具手槍之金屬槍身、滑套等零
    件、有內政部警政署刑事警察局八十九年二月九日刑鑑字第一四五一五號鑑驗通
    知書一紙（見八十九年偵字第五三八號卷第三十頁）附卷可稽；而火藥一包（毛
    重六‧七公克，經採樣一公克送驗，實際採樣毛重一點五八公克，淨重○‧二六
    公克，取○‧一○公克化驗）內含有硝化乾油、硝化纖維等雙基無煙火要成分，
    亦有八十九年二月十九日刑鑑字第一四五一八號鑑驗通知書一紙在卷可憑。又依
    八十六年十一月二十四日（86）內警字第八六七○六八三號內政部公告：槍枝、
    滑套為其他各式槍砲之主要組成零件，火藥為爆裂物之主要組成零件，彈頭為炸
    彈之主要組成零件（見八十九年偵字第二四九三號卷第五十四頁）足證被告確持
    有持有槍砲、彈藥之主要組成零件至明（最高法院八十九台上字第二七五號判決
    及刑事法律專題研究（十五）第三一四－三一五頁參照）。又扣案之土造子彈二
    顆（上述土造子彈二顆全部經試射，均僅餘須經加工始能組成子彈之彈殼），均
    具直徑約七. 三mm之金屬彈頭，可擊發，認具殺傷力，復有前開內政部警政署刑
    事警察局八十九年二月九日刑鑑字第一四五一五號鑑驗通知書、八十九年十二月
    二日八九刑鑑字第一八八灣六二號函各一件（見原審卷第十七頁）在卷可考，是
    被告未經許可持有土造子彈及槍砲、彈藥之主要組成零件之事證已臻明確，犯行
    堪資認定，應予依法論科。
二、核被告丙○○所為未經許可持有前開槍砲、彈藥之主要組成零件及土造子彈之行
    為，係犯槍砲彈藥刀械管制條例第十三條第四項之未經許可持有槍砲、彈藥之主
    要組成零件罪、第十二條第四項之未經許可持有子彈罪。又持有槍砲、彈藥之主
    要組成零件及子彈之行為，係屬行為之繼續，雖被告於現行之槍砲彈藥刀械管制
    條例修正前已持有，惟其持有行為繼續實施至現行之槍砲彈藥刀械管制條例修正
    施行以後，自無行為後法律變更之可言。再按持有槍枝及子彈均係侵害社會法益
    ，其持有行為只有一個，且侵害單一社會法益，故僅成立一罪，不以其持有之槍
    枝數枝或子彈數顆而成立數罪（最高法院八十二年度台上字第五三○三號判決要
    旨可資參照），附此說明。被告所犯持有槍砲、彈藥之主要組成零件罪與持有子
    彈罪間，係一行為觸犯數罪名屬想像競合，應依刑法第五十五條之規定，從較重
    之持有槍砲、彈藥之主要組成零件罪處斷。被告曾因製造槍彈而違反槍砲彈藥刀
    械管制條例二件，於八十二年九月二十九日經台灣台中地方法院以八十二年度訴
    字第三一七○號判決處有期徒刑七月，並於八十三年四月二十九日經本院以八十
    三年上訴字第一一三八號判決改判有期徒刑一年確定，復於八十三年八月十六日
    經本院以八十三年度聲字第七三○號就其前開違反槍砲彈藥刀械管制條例之製造
    槍彈罪、竊盜罪、違反麻醉藥品管理條例等案件，定應執行刑有期徒刑一年八月
    確定，已於八十四年七月一日假釋期滿未經撤銷執行完畢。又於八十四年間因違
    反肅清煙毒條例、麻醉藥品管理條例案件，經本院先後以八十四年度訴字第四三
    七號、八十四年度訴字第六二六號判決各處有期徒刑三年二月、六月，並定應執
    行刑有期徒刑三年六月，甫於八十八年十二月二十一日執行完畢，其於五年內再
    犯有期徒刑五年以上之本罪，為累犯，應依法加重其行。原審因依槍砲彈藥刀械
    管制條例第十三條第四項、第十案調第四項，刑法第十一條前段、第五十五條、
    第四十七條、第三十八條第一項第一款、第四十二條第二項，罰金罰鍰提高標準
    條例第二條審酌被告有違反槍砲彈藥刀械管制條例、麻醉藥品管理條例、煙毒等
    犯罪前科，素行欠端，其犯罪動機、持有槍砲、彈藥之主要組成零件及土造子彈
    ，對社會安寧、人身安全及治安影響甚鉅、被告尚未利用該槍枝犯案及犯罪被查
    獲後態度等一切情狀，量處有期徒刑一年六月，併科罰金新台幣二十萬元，並就
    所科罰金部分，諭知易服勞役之折算標準。扣案之仿BERETTA 廠半自動手槍製造
    之金屬槍身（槍枝管制編號0000000000號）、滑套各一支、火藥一包（毛重六‧
    七公克，經採樣一公克送驗，實際採樣毛重一點五八公克，淨重○‧二六公克，
    取○‧一○公克化驗）、改造子彈半成品（金屬彈頭）十一顆等槍砲、彈藥之主
    要組成零件為違禁物，併宣告沒收之。至扣案之具殺傷力之土造子彈二顆、不具
    殺傷力之土造子彈八顆經送驗試射，已非違禁物，扣案之槍管半成品及銼刀、圓
    型銼刀、圓型殺刀各一支，並非違禁物，亦非被告供持有犯罪所用之物，爰不予
    宣告沒收。及以，按人民身體之自由應予保障，憲法第八條設有明文，是限制人
    身自由之法律，其內容須符合憲法第二十三條所定要件，保安處分係對受處分人
    將來之危險性所為拘束其身體、自由之處置，以達教化與治療之目的，為刑法之
    補充制度，本諸法治國家保障人權之原理及刑法之保護作用，其法律規定內容，
    應受比例原則之規範，使保安處分之宣告，與行為人所為行為之嚴重性、行為人
    所表現之危險性，及對於行為人未來行為之期待性相當，槍砲彈藥刀械管制條例
    第十九條第一項規定：「犯第七條、第八條、第十條、第十一條、第十二條第一
    項至第三項、第十三條第一項至第三項之罪，經判處有期徒刑者，應於刑之執行
    完畢或赦免後，令入勞動場所，強制工作，其期間為三年。」此項規定不問對行
    為人有無預防矯治其社會危險性之必要，一律宣付強制工作三年，限制其中不具
    社會危險性之受處分人之身體、自由部分，其所採取措施與所欲達成預防矯治之
    目的及所需程度，不合憲法第二十三條鎖定之比例原則，犯上開條例第十九條所
    定之罪，不問對行為人有無預防矯治其社會危險性之必要，一律宣付強制工作三
    年之部分，與司法院大法官第四七一號解釋之意旨不符，應於該解釋公布之日即
    八十七年十二月十八日起不予適用，惟犯該條例第十九條第一項所列舉之罪，依
    個案情節符合比例原則部分，仍應適用該條例宣告保安處分，至不符合部分而應
    宣告保安處分者，則仍由法院斟酌刑法第九十條第一項規定之要件，依職權為之
    ，此觀之前開大法官解釋甚明；茲本件被告雖持有右揭違禁物，而犯上開條例第
    十二條第四項、第十三條第四項之罪，固有可責，然審酌被告本件犯行之具體情
    節，其持有之行為並非專供其他犯罪目的，是其行為之嚴重性及表現之危險性，
    與該保安處分宣告之目的及必要性尚難謂相當，酌諸前揭解釋意旨，爰不予諭知
    強制工作之保安處分。認事用法，核無違誤，上訴人即被告上訴意旨，否認犯罪
    ，指摘原審判求予撤銷，殊無理由，應予駁回。
據上論結，應依刑事訴訟法第三百六十八條，判決如主文。
本案經檢察官甲○○到庭執行職務。
中      華      民      國      九十     年       四      月    三十    日
                                  臺灣高等法院臺中分院刑事第七庭
                                        審判長法  官  林  榮  龍
                                              法  官  謝  說  容
                                              法  官  黃  日  隆
右正本證明與原本無異。
如不服本判決應於收受送達後十日內向本院提出上訴書狀，其未述上訴之理由者並
得於提起上訴後十日內向本院補提理由書（均須按他造當事人之人數附繕本）。
                                              書記官  林  端  容
中      華      民      國      九十     年       五      月     二     日
                                                                        Ｆ


司法院資訊處製作；財團法人民間司法改革基金會備份。
